臺灣嘉義地方法院刑事判決　　　　　　　　　　　　　　九十年度訴字第六二五號
　　公　訴　人　臺灣嘉義地方法院檢察署檢察官
　　被　　　告　甲○○
右列被告因違反電信法等案件，經檢察官提起公訴（九十年度毒偵字第八九六、九四
一號，九十年度偵字第五二一０號），本院判決如左：
    主  文
甲○○連續施用第二級毒品，處有期徒刑柒月，扣案之第二級毒品甲基安非他命殘渣
塑膠袋肆只、第二級毒品甲基安非他命壹包（毒品驗餘淨重零點零貳公克）、吸食器
支均沒收銷燬之；又連續意圖為自己不法之利益，以無線方式盜用他人電信設備通
信，處有期徒刑月，扣案之諾基亞牌行動電話手機壹具沒收。應執行有期徒刑玖月
，扣案之第二級毒品甲基安非他命殘渣塑膠袋肆只、第二級毒品甲基安非他命壹包（
毒品驗餘淨重零點零貳公克）、吸食器支均沒收銷燬之，扣案之諾基亞牌行動電話
手機壹具沒收。
    事  實
一、甲○○曾因施用第二級毒品案件，經本院以八十九年度毒聲字第五三二號裁定送
    勒戒處所觀察、勒戒後，因無繼續施用毒品之傾向，由臺灣嘉義地方法院檢察署
    檢察官於民國八十九年四月十一日以八十九年度毒偵字第五八九號不起訴處分確
    定，於不起訴處分確定後，復因施用同種毒品案件，經本院以八十九年度毒聲字
    第九三０號裁定送勒戒處所觀察、勒戒後，認有繼續施用毒品之傾向，經本院以
    八十九年度毒聲字第一三一八號裁定令入戒治處所強制戒治，並經檢察官聲請以
    簡易判決處刑，由本院於八十九年九月三十日以八十九年度簡字第四六四號簡易
    判決處有期徒刑六月，於同年十月三十日確定；另因侵占案件，經本院於九十年
    九月十日以九十年度簡字第七九二號判決處有期徒刑三月，於同年十月十八日確
    定（尚不構成累犯）。詎甲○○又基於概括犯意，自九十年七月十二日晚上某時
    起至同年八月七日晚上八時許止，連續在嘉義縣竹崎鄉灣橋村五間厝二三七號住
    處及嘉義市○○路、忠孝路口工地等處，施用第二級毒品甲基安非他命二十餘次
    ，旋先後於九十年七月十四日下午四時三十分許、同年八月八日晚上十一時許，
    分別在嘉義市○○○路、中正路口與嘉義市○○路四一二號八樓四為警查獲，第
    二次查獲時並扣得含有第二級毒品甲基安非他命之殘渣塑膠袋四只、第二級毒品
    甲基安非他命一包、吸食器三支（公訴意旨漏載前二者），甲○○經警兩度採集
    其尿液送驗後，結果均呈第二級毒品安非他命之陽性反應。
二、甲○○於九十年八月初某日，在嘉義縣竹崎鄉灣橋村五間厝二三七號住處拾獲脫
    離乙○○持有之0000000000號行動電話識別卡，竟意圖為自己不法之
    所有，予以侵占入己，並基於意圖為自己不法利益之概括犯意，利用該識別卡插
    入其所有之諾基亞牌三二一０型行動電話手機，自同年月二日下午二時五十一分
    許起至同年月八日晚上十時五十七分許止，撥打電話多次，以此無線方式盜用乙○○之電信設備通信，取得免予付費之財產上不法利益新臺幣（下同）五千八百
    九十九元，嗣於九十年八月八日晚上十一時許在嘉義市○○路四一二號八樓四為
    警查獲，並扣得該識別卡及甲○○所有之上開手機一具。
三、案經嘉義市警察局移送臺灣嘉義地方法院檢察署檢察官及同署檢察官自動檢舉偵
    查起訴。
    理  由
一、訊據被告甲○○對於在右揭時地施用第二級毒品甲基安非他命多次之犯罪事實坦
    承不諱，其尿液經二度採集送驗，結果均呈安非他命之陽性反應，有嘉義市警察
    局保安隊查獲煙毒麻醉藥品尿液送驗姓名對照表一紙、嘉義市警察局偵辦涉嫌毒
    品案件代號與真實姓名對照表一紙、嘉義市衛生局尿水中麻醉藥品委託檢驗報告
    書二紙在卷可參（第二一一０號警卷第四、五頁，第二二００號警卷第十七頁，
    第九四一號偵查卷第十七頁），並有甲基安非他命一包、吸食器三支、殘渣袋四
    只扣案可稽（第二一九九號警卷第九頁、第九四一號偵查卷第三頁），該等扣案
    物品經囑託鑑定，復認含有第二級甲基安非他命之成分，有內政部警政署刑事警
    察局鑑驗通知書可按（本院卷第六二頁）。查被告曾因施用第二級毒品案件，經
    本院以八十九年度毒聲字第五三二號裁定送勒戒處所觀察、勒戒後，因無繼續施
    用毒品之傾向，由臺灣嘉義地方法院檢察署檢察官於八十九年四月十一日以八十
    九年度毒偵字第五八九號不起訴處分確定，於不起訴處分確定後，復因施用同種
    毒品案件，經本院以八十九年度毒聲字第九三０號裁定送勒戒處所觀察、勒戒後
    ，認有繼續施用毒品之傾向，經本院以八十九年度毒聲字第一三一八號裁定令入
    戒治處所強制戒治，並經檢察官聲請以簡易判決處刑，由本院於八十九年九月三
  十日以八十九年度簡字第四六四號簡易判決處有期徒刑六月，於同年十月三十日
    確定，此有臺灣嘉義地方法院檢察署刑案資料查註紀錄表、臺灣高等法院被告全
    國前案紀錄表、本院八十九年度簡字第四六四號確定判決在卷可稽，被告係三犯
    毒品危害防制條例第十條第二項之罪，事證明確，應依法論科。
二、訊據被告甲○○對於在右揭時地侵占脫離被害人乙○○持有之行動電話識別卡後
    盜打電話多次得利之犯罪事實亦坦承不諱，核與被害人乙○○之指述相符，並有
    0000000000號電話之識別卡一枚、適用於上開門號之諾基亞牌三二一
    ０型行動電話手機一具扣案（第二一九九號警卷第九頁編號四、五，第九四一號
    偵查卷第三頁編號四、五）及通聯紀錄（第五二一０號偵查卷第三四至四一頁，
    至該卷第四一至四五頁無通話日期、秒數者，不能證明係被告所盜打）、中華電
    信股份有限公司臺灣南區電信分公司嘉義營運處九十年十一月二十三日嘉服（一
    ）字第九０Ｃ０六００二六三號函檢送之欠費查詢回覆單（本院卷第四八、四九
    頁）在卷可稽。被告之自白與事實相符，可以採信，事證明確，此部分之犯行亦
    堪認定。
三、按甲基安非他命屬於毒品危害防制條例第二條第二項第二款所定之第二級毒品，
    被告甲○○多次施用甲基安非他命，核其所為，係犯毒品危害防制條例第十條第
    二項之施用第二級毒品罪。被告拾獲脫離被害人乙○○持有之識別卡，竟意圖為
    自己不法所有而侵占入己，核其所為，係犯刑法第三百三十七條之侵占離本人持
    有之物罪。被告意圖為自己不法之利益，將識別卡插入自己之手機，撥打電話多
    次，以此無線方式盜用被害人乙○○之電信設備通信，核其所為，係犯電信法第
    五十六條第一項之盜用電信設備通信罪（本罪之處罰詐得免繳電信通信費用之不
    法利益規定，乃刑法詐欺得利罪之特別法，依特別法優於普通法之原則，自毋庸
    再論以刑法詐欺得利罪）。被告施用毒品前後持有毒品之低度行為，應為施用毒
    品之高度行為所吸收，不另論罪。被告先後多次施用毒品、盜用電信設備通信行
    為，均時間緊接，所犯係構成要件相同之罪，顯係各基於概括犯意為之，均應依
    刑法第五十六條連續犯規定論以一罪，並加重其刑。被告係以犯侵占脫離他人持
    有物罪為方法，而達其犯連續盜用電信設備通信罪之目的，兩罪間有方法與目的
    之牽連關係，應依刑法第五十五條牽連犯規定，論以一較重之連續盜用電信設備
    通信罪。被告所犯連續施用第二級毒品罪與連續盜用電信設備通信罪，犯意各別
    ，行為不同，應分論併罰。公訴人雖未就被告侵占脫離他人持有物之犯行提起公
    訴，然檢察官就犯罪事實一部起訴者，其效力及於全部，此為刑事訴訟法第二百
    六十七條所明定，本件被告侵占脫離他人持有物部分之犯罪事實，與前揭論罪科
    刑之連續盜用電信設備通信部分，既有牽連犯之關係，本院自應就屬於裁判上一
    罪之侵占脫離他人持有物犯行一併加以裁判。查被告曾因施用第二級毒品案件，
    由本院於八十九年九月三十日以八十九年度簡字第四六四號簡易判決處有期徒刑
    六月，於同年十月三十日確定，再因侵占案件，經本院於九十年九月十日以九十
    年度簡字第七九二號判決處有期徒刑三月，於同年十月十八日確定，此有臺灣高
    等法院被告全國前案紀錄表可參（尚不構成累犯），爰審酌被告素行欠佳，前曾
    施用毒品，未思悔改，缺乏禁絕毒害之決心，侵占被害人之識別卡予以盜打電話
    ，已造成被害人財產上損失，且迄未賠償，惟施用毒品犯行係戕害自身健康，尚
    未危害他人，盜打累計之電話費僅數千元，數額非鉅，且事後尚能坦認犯行，態
    度良好及其他一切情狀，分別量處如主文所示之刑，並定其應執行刑，以資儆懲
    。
四、扣案之吸食器三支、含第二級毒品甲基安非他命殘渣塑膠袋四只、第二級毒品甲
    基安非他命一包（第九四一號偵查卷第三頁扣押物品清單編號一、二、三），係
    被告所有，業據其供承在卷（第二一九九號警卷第二頁正面），經本院囑託鑑定
    ，認均含第二級毒品甲基安非他命成分，有前開鑑驗通知書可憑（殘渣袋四只無
    法秤出毒品重量；毒品一包毛重原為零點一九公克，毒品淨重零點零三公克，驗
    餘淨重零點零二公克），該等吸食器經本院當庭勘驗，認係一般飲料吸管封閉一
    端製成（本院卷第二八頁），尚可做其他用途，非屬專供施用毒品之器具，然該
    等吸食器、殘渣袋既與毒品無法分離，應視為查獲之毒品，連同上開毒品依毒品
    危害防制條例第十八條第一項前段沒收銷燬之。扣案之諾基亞牌三二一０型行動
    電話手機一具（第九四一號偵查卷第三頁編號四），乃被告犯電信法第五十六條
    第一項之罪所用之電信器材，應依電信法第六十條規定沒收。至扣案之0000
    000000號識別卡一枚（同上開清單編號五），係被害人乙○○所有，屬於
    電信法第五十六條第一、二項所謂之「他人電信設備」，而非供同條第二、三項
    所指供犯罪所用之「電信器材」，自應發還被害人，不得依電信法第六十條規定
    沒收。另扣案之行動電話手機三支、0000000000號易付卡一枚、00
    00000000號與0000000000號識別卡各一枚（同上開清單編號
    六、七、八、九、十），不能證明係供被告犯電信法第五十六條第一項之罪所用
    之電信器材（本院卷第二七、二八頁，審判筆錄第三頁），又非其他依法應沒收
    之物，自亦無從諭知沒收，附此敘明。
五、公訴意旨另以：被告甲○○以幫助丁○○購買毒品吸食之犯意，於九十年八月六
    日上午十時許，聯絡丙○○，在嘉義市某電子遊藝場內，由丁○○向丙○○購買
    第二級毒品安非他命一小包，因認被告就此部分涉有違反毒品危害防制條例第十
    條第二項之幫助施用第二級毒品罪嫌。本件公訴人認被告涉有前開犯行，係以證
    人丁○○於警訊之指證為其所憑論據，訊據被告堅決否認有何該等犯行，辯稱：
    曾和丙○○一起到猛龍遊藝場打電玩，丁○○正好下來，問有無安非他命，丙○○說有，可以出賣，丙○○、丁○○即自行走到電梯口，不知二人交易內容等語
    。按犯罪事實應依證據認定之，無證據不得推定其犯罪事實；又不能證明被告犯
    罪者，應諭知無罪之判決，刑事訴訟法第一百五十四條、第三百零一條第一項分
    別定有明文。經查：證人丁○○於警訊中固證稱與被告是朋友關係，需要安非他
    命時，就會找被告幫忙聯絡丙○○，買到後直接在被告住處施用，共購買兩次，
    購買時間是九十年八月六日上午約十時，在被告住處透過被告打電話聯絡，以三
    千五百元代價購買約一錢重之安非他命云云（第二二００號警卷第九頁），惟於
    檢察官偵查中又改稱是於被查獲前某日以三、四千元代價在嘉義市○○路猛龍遊
    藝場樓上向丙○○購買云云（第五二一０號偵查卷第二七頁），前後所供交易地
    點已有不符，證人丙○○、丁○○經本院傳喚、拘提均無著（本院卷第六七、七
    二頁），復無從當庭與被告對質以明真相，又未扣得任何證人丁○○所購之毒品
    以供佐證，自不能單以證人丁○○前後不符之證詞，遽認被告有幫助施用第二級
    毒品之犯行，從而被告是否確有公訴意旨所指之犯罪事實，即屬不能證明，公訴
    人所舉之證據不足以證明被告犯罪，此外本院復查無其他證據證明被告確有公訴
    人所指之犯行，惟公訴意旨既認此部分與前揭論罪科刑之連續施用第二級毒品罪
    間有連續犯之裁判上一罪之關係，爰不另為無罪之諭知。
六、公訴意旨又以：被告甲○○意圖為自己不法之所有，於九十年八月初某日，趁被
    害人乙○○因案執行觀察、勒戒中，在嘉義縣竹崎鄉灣橋村灣橋三二三號被害人
    乙○○住處，竊取其所有之0000000000號行動電話識別卡，因認被告
    涉有刑法第三百二十條第一項之竊盜罪嫌。本件公訴人認被告涉有前開犯行，係
    以被害人乙○○之證述及其刑案人犯在監在所最新資料報表、前開電話通聯紀錄
    及扣案之識別卡為其所憑論據，訊據被告堅決否認有何竊盜犯行，辯稱：是在嘉
    義市○○路四一二號八樓四租屋處拾獲識別卡等語。按犯罪事實應依證據認定之
    ，無證據不得推定其犯罪事實；又不能證明被告犯罪者，應諭知無罪之判決，刑
    事訴訟法第一百五十四條、第三百零一條第一項分別定有明文。經查：被害人之
    上開識別卡固為報告機關在被告租屋處查獲扣案，然是否被告竊取得來，並無證
    據可資證明，即被害人亦結證稱不知是否被告所竊取、房間內尚有家電用品及日
    常用品等語（本院卷第三十、三二頁），被告果有進入被害人住處房間竊取該識
    別卡之行為，何以捨其他財物不取，實屬費解，公訴人所舉之證據僅能證明在被
    告租屋處查獲識別卡及其盜打電話行為，尚不足以進一步證明被告實施竊盜行為
    ，本院復查無其他證據證明被告確有公訴人所指之竊盜犯行，從而被告辯稱係在
    租屋處拾獲等語，當屬可採。按竊盜與侵占脫離他人持有物犯行，兩者非特社會
    事實歧異，即法律所賦予之評價亦有不同，殊非同一性之案件，要無刑事訴訟法
    第三百條「得就起訴之犯罪事實，變更檢察官所引應適用之法條」可言，惟公訴
    意旨既認此部分與前揭論罪科刑之詐欺得利罪間有牽連犯之裁判上一罪之關係，
    爰不另為無罪之諭知。
據上論斷，應依刑事訴訟法第二百九十九條第一項前段，毒品危害防制條例第十條第
二項、第十八條第一項前段，電信法第五十六條第一項、第六十條，刑法第十一條前
段、第五十六條、第三百三十七條、第五十五條、第五十一條第五款，罰金罰鍰提高
標準條例第一條前段，判決如主文。
本案經檢察官陳昭廷到庭執行職務。
中    華    民    國      九十一        年      三      月      六      日
                                        臺灣嘉義地方法院刑事第一庭
                                            審判長法  官  許  進  國
                    法  官  李  麗  萍
                                                  法  官  廖  政  勝
右正本證明與原本無異。
如不服本判決，應於判決送達後十日內向本院提出上訴狀( 應附繕本 )。
中    華    民    國      九十一        年      三      月      六      日
                                                  書記官  陳  湘  蓉
附錄本案論罪科刑法條全文：
刑法第三百三十七條
意圖為自己或第三人不法之所有，而侵占遺失物、漂流物或其他離本人所持有之物者
，處五百元以下罰金。
電信法第五十六條第一項
意圖為自己或第三人不法之利益，以有線、無線或其他電磁方式，盜接或盜用他人電
信設備通信者，處五年以下有期徒刑，得併科新台幣一百五十萬元以下罰金。
毒品危害防制條例第十條第二項
施用第二級毒品者，處三年以下有期徒刑。
